臺灣臺北地方法院民事判決　　　　　　　　　　　　九十二年度訴字第五三００號
　　原　　　告　甲○○
　　被　　　告　乙○○
當事人間侵權行為損害賠償事件，原告於本院刑事庭九十二年度易字一三八三號審理
中提起九十二年附民字第二五七號刑事附帶民事訴訟，經刑事庭裁定移送前來，本院
於九十三年四月六日言詞辯論終結，判決如下：
    主  文
被告應給付原告新台幣拾萬元，及自民國八十九年一月一日起至清償日止，按年息
百分之五計算之利息。
原告其餘之訴駁回。
訟費用由被告負擔二分之一，餘由原告負擔。
本判決得假執行，但被告如以新台幣拾萬元供擔保後得免為假執行。
    事  實
甲、原告方面：
  一聲明：被告應給付原告新台幣（下同）六十萬元，及自民國八十九年一月一日起
    至清償日止按年息百分之五計算之利息。
  二陳述：被告於八十八年初意圖為自己及訴外人黃啟倫（即原告之子）不法之所有
    ，以電話向原告謊稱黃啟倫需投資款六十萬元，致原告陷於錯誤，如數交付六十
    萬元予被告，經原告請求閱覽合夥帳冊，被告無法提出，此業經原告提出詐欺告
    訴，並經法院判決有罪確定。按無法律上之原因而受利益，致他人受損害者，應
    返還其利益。又因故意或過失，不法侵害他人之權利者，負損害賠償責任，被告
    使用詐術騙取原告上開金額，自應返還。又被告行為時間為八十八年間，爰請求
    自八十九年一月一日起計算之利息。
乙、被告方面：
  一聲明：駁回原告之訴。
  二陳述：原告係將該筆金錢交予原告之子黃啟倫，被告並未拿原告的錢，亦未簽收
    任何單據。
丙、本院依職權調閱本院九十二年度簡字第二二七二號、九十二年度易字第一三八三
    號、臺灣高等法院九十二年度上易字第三一九二號刑事卷宗。
    理  由
一原告主張：被告於八十八年初意圖為自己及黃啟倫不法之所有，以電話向原告謊稱
  黃啟倫需投資款六十萬元，致原告陷於錯誤，如數交付六十萬元予被告，被告以詐
  術騙取原告六十萬元，依侵權行為、不當得利之法律關係，請求被告返還六十萬元
  及利息。被告則以：原告係將該筆金錢交予原告之子黃啟倫，被告並未拿原告的錢
  ，亦未簽收等語，資為抗辯。
二經查：被告於八十八年初某日明知黃啟倫投資被告所經營之聖富汽車美容公司所需
  款項僅為卅萬元，而與黃啟倫共同意圖為黃啟倫不法之所有，由被告以電話向原告
  謊稱投資款需六十萬元，致原告誤信為真陷於錯誤，如數交付六十萬元予被告，再
  由被告將其中卅萬元交予黃啟倫花用殆盡，嗣因原告請求閱覽合夥帳冊，被告無法
  提出，始知上情，被告經本院刑事庭判處有期徒刑六月，如易科罰金以佰元折算
  一日，被告不服提起上訴，經臺灣高等法院駁回上訴而確定，並有本院九十二年度
  簡字第二二七二號、九十二年度易字第一三八三號、臺灣高等法院九十二年度上易
  字第三一九二號刑事卷宗可稽。
三本件爭點及本院之判斷：
  (一)原告因侵權行為所受損害之金額為卅萬元，並非六十萬元：原告雖主張被詐欺之
    金額為六十萬元云云，惟其中卅萬元係黃啟倫投資被告所經營之汽車美容公司款
    項，並非原告受詐欺之款項，而另卅萬元才是受詐欺之金額。
  (二)原告受詐欺之卅萬元，為黃啟倫取得花用，被告雖未取得，惟被告與黃啟倫為共
    同侵權行為，對原告仍需負共同侵權行為責任：
    1.民法第一百八十五條第一項規定：「數人共同不法侵害他人之權利者，連帶負
      損害賠償責任；不能知其中孰為加害人者，亦同。」又民事上之共同侵權行為
      之成立，須各行為人之故意或過失行為，均為其所生損害之共同原因（最高法
      院六十七年臺上字第一七三七號判例、八十四年臺再字第九號判決參照）。
    2.被告明知黃啟倫投資被告所經營之汽車美容公司所需款項僅為卅萬元，被告與
      黃啟倫共同意圖為黃啟倫不法之所有，由被告以電話向原告謊稱投資款需六十
      萬元，致原告誤信為真陷於錯誤，如數交付予被告，再由被告將其中卅萬元交
      予黃啟倫花用殆盡，足見被告與黃啟倫之故意行為，均為原告所生損害之共同
      原因，故被告與黃啟倫需對原告負共同侵權行為責任。
四綜上所述，被告明知原告之子黃啟倫投資被告所經營之汽車美容公司所需款項僅為
  卅萬元，被告與黃啟倫共同意圖為黃啟倫不法之所有，於八十八年初某日由被告以
  電話向原告謊稱投資款需六十萬元，致原告誤信為真，如數交付六十萬元予被告，
  再由被告將其中卅萬元交予黃啟倫花用殆盡，被告與黃啟倫共同對原告為侵權行為
  ，原告因侵權行為所受損害之金額為卅萬元。從而，原告請求被告給付卅萬元，及
  自八十九年一月一日起至清償日止按年息百分之五計算之利息部分，為有理由，應
  予准許，至逾此部分之請求，為無理由，應予駁回。
五本件為所命給付之金額未逾五十萬元之判決，應依職權宣告假執行，並依職權宣告
  被告預供擔保而免為假執行。
六本件事證已臻明確，兩造其餘主張陳述及所提之證據，均毋庸再予審酌，附此敘明
  。
七結論：本件原告之訴為一部有理由、一部無理由，依民事訴訟法第七十九條、第三
  百八十九條第一項第五款、第三百九十二條第二項，判決如主文。
中　　　華　　　民　　　國　　　九十三　　年　　　四　　　月　　二十　　日
                                  民事第五庭  法  官    周美雲
正本係照原本作成
如對本判決上訴，須於判決送達後廿日內向本院提出上訴狀
中　　　華　　　民　　　國　　　九十三　　年　　　四　　　月　　二十　　日
                                              書記官    王宜玲
